【裁判字號】    95,訴,461
【裁判日期】    951130
【裁判案由】    違反毒品危害防制條例
【裁判全文】
臺灣花蓮地方法院刑事判決               95年度訴字第461號
公  訴  人  臺灣花蓮地方法院檢察署檢察官
被      告  甲○○
                    （現於臺灣花蓮監獄另案執行中）
上列被告因違反毒品危害防制條例案件，經檢察官提起公訴（95
年度毒偵字第602 號），被告於準備程序進行中，就被訴事實為
有罪之陳述，經本院合議庭裁定由受命法官獨任進行簡式審判程
序，並判決如下：
    主  文
甲○○施用第一級毒品，處有期徒刑拾月，扣案之海洛因壹包（
淨重零點壹柒公克）及摻有海洛因粉末之香煙壹支（標示為H＋
）均沒收銷燬之，扣案之未摻有海洛因香煙壹支（標示為H－）
沒收。
    事實及理由
一、本件犯罪事實、證據及應適用之法條，除補充並更正如下外
    ，餘均引用起訴書之記載（如附件）。
  (一)犯罪事實第4行「95年1月14日採尿前26小時及96小時內某時
    更正為「95年1月14日為警查獲前某時」。
  (二)犯罪事實第5、6行「分別施用第一級毒品海洛因及第二級毒
    品安非他命」更正為「以將第一級毒品海洛因及第二級毒品
    安非他命一起置入友人鍾佳佑所有之玻璃球吸食器內燒烤加
    熱之方式，同時施用海洛因及安非他命1次」。
  (三)犯罪事實第7行「並扣得海洛因1包（淨重0.32公克）、摻入
    海洛因之香煙2支等」更正為「並扣得甲○○所有之海洛因1
    包（淨重0.17 公克）及預供己施用已摻入海洛因（標示為H
    ＋）及未摻入海洛因（標示為H－）之香煙各1支等」。
  (四)證據部分補充：「被告於本院審理時之自白」、「扣案海洛
    因1包（淨重0.17公克）及已摻入海洛因（標示為H＋）及未
    摻入海洛因（標示為H－）之香煙各1支」。
二、查被告甲○○行為後，刑法部分條文及刑法施行法業於民國
    94年2月2日經總統令修正公布，並於95年7月1日施行，又參
    酌最高法院95年5月23日刑事庭第8次會議決議中關於法律變
    更之比較適用原則：刑法（乃指修正後之現行法）第2條第1
    項之規定，係規範行為後法律變更所生新舊法律比較適用之
    準據法，於刑法施行後，應適用該法第2條第1項之規定，為
    「從舊從輕」之比較；另於比較時應就罪刑有關之共犯、未
    遂犯、想像競合犯、牽連犯、連續犯、結合犯，以及累犯加
    重、自首減輕暨其他法定加減原因（如身分加減）與加減比
    例等一切情形，本於統一性及整體性原則，綜其全部罪刑之
    結果而為比較；另刑法第11條之規定，係將刑法以外之其他
    刑事特別法有「刑罰」及「保安處分」之「法律」之情形，
    明確規範其適用原則，不涉及行為人罪刑之結果，是應無新
    舊法比較之問題。則本案涉及法律變更部分經附表所示比較
    新舊法之結果，修正後之規定並非較有利於被告，是依刑法
    第2條第1項前段規定，有關修正部分自應一體適用修正前刑
    法之規定，合先敘明。次查海洛因及安非他命，分別係毒品
    危害防制條例所規定之第一級及第二級毒品，核被告施用海
    洛因及安非他命之行為，係犯該條例第10條第1 項之施用第
    一級毒品罪及同條第2 項之施用第二級毒品罪。又被告既同
    時施用前揭二種毒品，則其顯係以一行為觸犯數罪名，自應
    依想像競合犯之例，依修正前刑法第55條從一重論以同條例
    第10條第1 項之施用第一級毒品罪即足。公訴人雖認被告係
    分別施用前揭二種毒品，應予分論併罰云云，然就此並未舉
    證以實其說，而被告就其施用海洛因及安非他命之方式，先
    係否認施用、後則坦承係兩者摻在一起同時施用，是被告既
    未供承其曾分別施用海洛因、安非他命，且公訴人亦無法舉
    證排除被告同時施用二種毒品之可能性，自應為有利於被告
    之認定。故檢察官上開見解，容有未洽，附此敘明。又被告
    持有海洛因、安非他命係供自己施用，是其施用前後之持有
    低度行為應為高度之施用毒品犯行所吸收，不另論罪。爰審
    酌被告前曾因施用第一級毒品及第二級毒品，分別經本院判
    處有期徒刑1年及3月確定，雖均不構成累犯，然其並未因前
    次犯行而知自制，故態復萌，再次施用毒品，無視毒品對於
    自身健康之戕害，及國家對於杜絕毒品犯罪之禁令，惟因施
    用毒品者均具有相當程度之生理成癮性及心理依賴性，戒除
    不易，且犯罪心態與一般刑事犯罪之本質不同，非難性較低
    ，以及被告坦承施用犯行之態度等一切情狀，量處如主文所
    示之刑，以資懲儆。至扣案之海洛因1包（淨重0.17 公克）
    及摻有海洛因粉末之香煙1支（標示為H＋，無法以自然方法
    與香煙析離），屬查獲之第一級毒品，均應依毒品危害防制
    條例第18條第1 項前段規定，諭知沒收銷燬之。另扣案之未
    摻有海洛因香煙1支（標示為H－），係被告所有並預備施用
    海洛因之器具，業據被告於審理中供承在卷，自應依修正前
    刑法第38條第1項第2款之規定，併予宣告沒收。
三、依刑事訴訟法第299條第1項前段、第273條之1第1項、第310
    條之2、第454條，毒品危害防制條例第10條第1項、第2項、
    第18條第1項前段，刑法第11條前段、第2條第1項前段，修
    正前刑法第55條、第38條第1項第2款，判決如主文。
四、如不服本判決，得於收受判決正本後10日內，向本院提起上
    訴（須附繕本）。
本案經檢察官李子春到庭執行職務
中    華    民    國    95    年    11    月    30    日
                          臺灣花蓮地方法院刑事第一庭
                                      法  官  吳韻馨
上列正本證明與原本無異。
如對本判決不服，應於送達後10日內，向本院提出上訴狀（應抄
附繕本）告訴人或被害人如對於本判決不服者，應具備理由請求
檢察官上訴，其上訴期間之計算係以檢察官收受判決正本之日期
為準。
                                      書記官
中    華    民    國    95    年    11    月    30    日
附表：
┌───┬───────┬────────┬──────┐
│比較  │修正前刑法於本│（修正後）刑法於│依從舊從輕原│
│法條  │案適用之法律效│本案適用之法律效│則比較結果  │
│      │果            │果              │            │
├───┼───────┼────────┼──────┤
│刑法第│適用想像競合犯│適用想像競合犯之│本條從修正前│
│55條  │之規定，從一重│規定，從一重處斷│刑法較有利於│
│      │處斷          │，但不得科以較輕│被告        │
│      │              │罪名所定最輕本刑│            │
│      │              │以下之刑        │            │
├───┼───────┼────────┼──────┤
│刑法第│供犯罪所用之物│供犯罪所用之物，│僅法條文字修│
│38條第│，以屬於犯人者│以屬於犯罪行為人│正，修正前後│
│2款   │為限，得沒收之│者為限，得沒收之│適用結果無不│
│      │              │                │同          │
├───┼───────┼────────┼──────┤
│綜合比較結果：修正後之刑法並非較有利於被告，故本案有關│
│修正部分應一體適用修正前刑法。                        │
└───────────────────────────┘
附錄論罪科刑法條
毒品危害防制條例第10條:
施用第一級毒品者，處六月以上五年以下有期徒刑。
施用第二級毒品者，處三年以下有期徒刑。
毒品危害防制條例第18條:
查獲之第一、二級毒品及專供製造或施用第一、二級毒品之器具
，不問屬於犯人與否，均沒收銷燬之；查獲之第三、四級毒品及
製造或施用毒品之器具，無正當理由而擅自持有者，均沒入銷燬
之。但合於醫藥、研究或訓練之用者，得不予銷燬。
前項合於醫藥、研究或訓練用毒品或器具之管理辦法，由法務部
會同行政院衛生署定之。


司法院資訊處製作；財團法人民間司法改革基金會備份。
